---
title: "Practica2"
author: "Anali y David"
date: "2026-01-12"
output: html_document
--- 

```{r setup, include=FALSE}
knitr::opts_chunk$set(echo = TRUE)
```

```{r carga_libs, include=FALSE}
library(httr)
library(XML)
library(ggplot2)
library(rvest)
library(DT)
library(dplyr)
library(knitr)
```

## Practica2

### Pregunta 1:

### Ejercicio 1

Queremos programar un programa de tipo web scrapping con el que podamos obtener 
una página web, mediante su URL, y poder analizar su contenido HTML con tal de extraer 
datos e información específica. 

La URL elegida es la siguiente.URL: https://www.mediawiki.org/wiki/MediaWiki

Lectura base: 

```{r get_webpage, include=TRUE}
url <- "https://www.mediawiki.org/wiki/MediaWiki"

html <- read_html(url)

class(html)

print(html)
```

### Ejercicio 2

Analizar el contenido de la web, buscando el título de la página (que en HTML 
se etiqueta como “title”).

En las cabeceras web encontramos información como el título, los ficheros de 
estilo visual, y meta-información como el nombre del autor de la página, una 
descripción de esta, el tipo de codificación de esta, o palabras clave que indican 
qué tipo de información contiene la página. Una vez descargada la página, y 
convertida a un formato analizable (como XML), buscaremos los elementos de 
tipo “title”. P.e. “<title>Titulo de Página</title>”. 

```{r get_title, include=TRUE}
page <- read_html(url)

title <- page %>%
  html_element("title") %>%
  html_text(trim = TRUE)

title
```

### Ejercicio 3

Analizar el contenido de la web, buscando todos los enlaces (que en HTML se 
etiquetan como “a”), buscando el texto del enlace, así como la URL.

Vamos a extraer, usando las funciones de búsqueda XML, todos los enlaces que 
salen de esta página con tal de listarlos y poder descargarlas más tarde. Sabemos 
que estos son elementos de tipo “<a>”, que tienen el atributo “href” para indicar 
la URL del enlace. P.e. “<a href = ‘enlace’>Texto del Enlace</a>”. Del enlace 
nos quedaremos con la URL de destino y con el valor del enlace (texto del 
enlace). 

```{r get_ahref, include=TRUE}
# Extraer nodos <a>
nodos_enlaces <- html_elements(page, "a")

# Extraer URL (href)
urls <- html_attr(nodos_enlaces, "href")

# Extraer texto del enlace
textos <- html_text(nodos_enlaces, trim = TRUE)

# Crear tabla de enlaces
web_mediawiki <- data.frame(
  texto_enlace = textos,
  url_enlace = urls,
  stringsAsFactors = FALSE
)
datatable(head(web_mediawiki))
```

### Ejercicio 4
Generar una tabla con cada enlace encontrado, indicando el texto que
acompaña el enlace, y el número de veces que aparece un enlace con ese
mismo objetivo.

En este paso nos interesa reunir los datos obtenidos en el anterior paso.
Tendremos que comprobar, para cada enlace, cuantas veces aparece. 

```{r create_table, include=TRUE}
# Crear la columna 'veces_visto' sin dplyr
  web_mediawiki$veces_visto <- ave(web_mediawiki$url_enlace, web_mediawiki$url_enlace, FUN=length)

# Mostrar tabla con DT
  datatable(head(web_mediawiki),colnames = c("Texto del enlace", "URL del enlace", "Veces visto"))

```


### Ejercicio 5
Para cada enlace, seguirlo e indicar si está activo (podemos usar el código de
status HTTP al hacer una petición a esa URL).


En este paso podemos usar la función HEAD de la librería “httr”, que en vez de
descargarse la página como haría GET, solo consultamos los atributos de la
página o fichero destino.


HEAD nos retorna una lista de atributos, y de entre estos hay uno llamado
“header” que contiene más atributos sobre la página buscada. Si seguimos
podemos encontrar el “status_code” en “resultado$status_code”. El
“status_code” nos indica el resultado de la petición de página o fichero. Este
código puede indicar que la petición ha sido correcta (200), que no se ha
encontrado (404), que el acceso está restringido (403), etc.
Tened en cuenta que hay enlaces con la URL relativa, con forma
“/xxxxxx/xxxxx/a.html”. En este caso, podemos indicarle como “handle” el
dominio de la página que estamos tratando, o añadirle el dominio a la URL
con la función “paste”

- Tened en cuenta que puede haber enlaces externos con la URL absoluta, con
forma “http://xxxxxx/xxxx/a.html” (o https), que los trataremos
directamente.
- Tened en cuenta que puede haber enlaces que apunten a subdominios
distintos, con forma “//subdominio/xxxx/xxxx/a.html”. En este caso
podemos adjuntarle el prefijo “https:” delante, convirtiendo la URL en
absoluta.
- Tened en cuenta URLS internas con tags, como por ejemplo “#search-p”.
Estos apuntan a la misma página en la que estamos, pero diferente altura de
página. Equivale a acceder a la URL relativa de la misma página en la que
estamos.

Es recomendado poner un tiempo de espera entre petición y petición de pocos
segundos (comando “Sys.sleep”), para evitar ser “baneados” por el servidor. Para
poder examinar las URLs podemos usar expresiones regulares, funciones como
“grep”, o mirar si en los primeros caracteres de la URL encontramos “//” o “http”.
Para tratar las URLs podemos usar la ayuda de la función “paste”, para manipular
cadenas de caracteres y poder añadir prefijos a las URLs si fuera necesario

```{r dominio_base, include=TRUE}
# Dominio base
dominio_base <- "https://www.mediawiki.org"

# Normalizacion de URLs
normalizar_url <- function(url) {
  if (is.na(url)) return(NA)
  if (grepl("^http", url)) return(url) # URL absoluta
  if (grepl("^//", url)) return(paste0("https:", url)) # Subdominio
  if (grepl("^#", url)) return(paste0(dominio_base, "/wiki/MediaWiki")) # Anchor
  paste0(dominio_base, url) # URL relativa
}

# Función para determinar tipo de URL
es_absoluta_o_relativa <- function(url) {
  if (is.na(url)) return(NA)
  if (grepl("^http", url)) return("absoluta")
  if (grepl("^//", url) | grepl("^#", url)) return("relativa")
  return("relativa")
}

# Aplicar normalizacion sobre la tabla correcta
web_mediawiki$url_normalizada <- sapply(web_mediawiki$url_enlace, normalizar_url)
web_mediawiki$tipo_url <- sapply(web_mediawiki$url_enlace, es_absoluta_o_relativa)

# Función para obtener estado HTTP
obtener_estado <- function(url) {
  if (is.na(url)) return(NA)
  tryCatch(
    HEAD(url)$status_code,
  error = function(e) NA
)
}

# Obtener estado HTTP de cada enlace
web_mediawiki$status_http <- sapply(web_mediawiki$url_normalizada, function(u) {
res <- obtener_estado(u)
# Sys.sleep(1) # pausa para no saturar el servidor
#res
})

# Crear columna interpretativa para el estado
web_mediawiki$Estado <- sapply(web_mediawiki$status_http, function(x) {
  if (is.na(x)) return("Desconocido")
  if (x == 200) return("Activo")
  if (x == 404) return("No encontrado")
  if (x == 403) return("Prohibido")
  paste("Código", x)
})

# Seleccionar y renombrar columnas para la tabla final
tabla_recomendaciones <- web_mediawiki[, c("url_normalizada", "texto_enlace", "veces_visto","tipo_url", "Estado")]
colnames(tabla_recomendaciones) <- c("Enlace", "Texto", "Visto","Tipo URL", "Estado")

# Mostrar la tabla ordenada con kable
datatable(tabla_recomendaciones,caption = "Estado de enlaces - Ejercicio 5",options = list(pageLength = 10))
```

### Pregunta 2:
Elaborad, usando las librerías de gráficos base y qplot (ggplot2), una infografía sobre los
datos obtenidos. Tal infografía será una reunión de gráficos donde se muestren los
siguientes detalles: 

### Ejericio:1
Un histograma con la frecuencia de aparición de los enlaces, pero separado por
URLs absolutas (con “http…”) y URLs relativas.

```{r apartado2_1, include=TRUE}
library(ggplot2)

# Crear data frame con tipo de URL
df_tipo <- data.frame(
  tipo_url = web_mediawiki$tipo_url
)

# Gráfico de barras contando enlaces absolutos y relativos
ggplot(df_tipo, aes(x = tipo_url, fill = tipo_url)) +
  geom_bar() +
  labs(
    title = "Cantidad de enlaces por tipo de URL",
    x = "Tipo de URL",
    y = "Número de enlaces",
    fill = "Tipo de URL"
  ) +
  theme_minimal()


```

### Ejericio:2

Un gráfico de barras indicando la suma de enlaces que apuntan a otros
dominios o servicios (distinto a https://www.mediawiki.org en el caso de
ejemplo) vs. la suma de los otros enlaces.

Aquí queremos distinguir enlaces que apuntan a mediawiki versus el resto.
Sabemos que las URLs relativas ya apuntan dentro, por lo tanto hay que analizar
las URLs absolutas y comprobar que apunten a https://www.mediawiki.org.

```{r apartado2_2, include=TRUE}
# Clasificar los enlaces: MediaWiki vs otros dominios
web_mediawiki$destino <- ifelse(
  !is.na(web_mediawiki$url_normalizada) &  # ignorar NAs
    grepl("^http", web_mediawiki$url_normalizada) & 
    !grepl("www.mediawiki.org", web_mediawiki$url_normalizada),
  "Otros dominios",
  "MediaWiki"
)

ggplot(web_mediawiki, aes(x = destino, fill = destino)) +
  geom_bar(na.rm = TRUE) +  # ignorar NAs si existen
  labs(
    title = "Enlaces a MediaWiki vs otros dominios",
    x = "Destino del enlace",
    y = "Número de enlaces",
    fill = "Destino"
  ) +
  theme_minimal()
```

### Ejericio:3

Un gráfico de tarta (pie chart) indicando los porcentajes de Status de nuestro
análisis.
Por ejemplo, si hay 6 enlaces con status “200” y 4 enlaces con status “404”, la
tarta mostrará un 60% con la etiqueta “200” y un 40% con la etiqueta “404”. Este
gráfico lo uniremos a los anteriores. El objetivo final es obtener una imagen que
recopile los gráficos generados

```{r infografia, include=TRUE}
library(dplyr)
library(patchwork)

# ----------------------------
# 1️⃣ Preparar datos: convertir a numérico
# ----------------------------
web_mediawiki$veces_visto <- as.numeric(web_mediawiki$veces_visto)

# ----------------------------
# 2️⃣ Resumir total de veces por tipo de URL
# ----------------------------
df_frecuencia <- web_mediawiki %>%
  group_by(tipo_url) %>%
  summarise(total_veces = sum(veces_visto, na.rm = TRUE))

# ----------------------------
# 3️⃣ Gráfico de barras simple
# ----------------------------
g1 <- ggplot(df_frecuencia, aes(x = tipo_url, y = total_veces, fill = tipo_url)) +
  geom_col() +
  labs(
    title = "Frecuencia total de aparición de enlaces por tipo de URL",
    x = "Tipo de URL",
    y = "Total de veces que aparece el enlace",
    fill = "Tipo de URL"
  ) +
  theme_minimal()

# ----------------------------
# 4. Combinar los gráficos en una sola figura
# ----------------------------
# Patchwork: Histograma y barras arriba a la izquierda, pie chart a la derecha
(g1 / g2) | g3


```







